【裁判字號】    97,消債更,1026
【裁判日期】    980804
【裁判案由】    更生
【裁判全文】
臺灣桃園地方法院民事裁定          97年度消債更字第1026號
聲  請  人
即  債務人  甲○○
上列當事人因消費者債務清理事件，聲請更生，本院裁定如下：
    主    文
債務人甲○○自中華民國九十八年八月四日十八時起開始更生程
序。
命司法事務官進行本件更生程序。
    理  由
一、按法院開始更生程序之裁定，應載明其年、月、日、時，並
    即時發生效力。次按法院裁定開始更生或清算程序後，得命
    司法事務官，進行更生或清算程序，必要時，得選任律師、
    會計師或其他適當之自然人或法人一人為監督人或管理人。
    消費者債務清理條例第45條第1 項、第16條第1 項分別定有
    明文。
二、本件聲請意旨略以：聲請人前曾依金融主管機關協調成立之
    「中華民國銀行公會會員辦理消費金融案件無擔保債務協商
    機制」與最大債權銀行安泰銀行於民國95年5 月間成立協商
    ，當時協商條件為每月清償新台幣（下同）22,420元（分80
    期，利率8%），惟因尚有房貸及日常生活費用之支出，每月
    均入不敷出，致不能履行協商債務金額，實有不可歸責於己
    之事由。聲請人之無擔保或無優先權債務總額未逾1,200 萬
    元，復未經法院裁定開始清算程序或宣告破產，且非聲請人
    主觀惡意，實係客觀上具有上述不可歸責事由存在，爰依法
    聲請更生等語。
三、又按消費者債務清理條例立法意旨，乃在幫助陷於經濟上困
    境之債務人，得藉由更生或清算程序，走出經濟困境，避免
    走向絕路，實現憲法所保障之生命權。再按債務人對於金融
    機構因消費借貸、自用住宅借款、信用卡或現金卡契約而負
    債務，其法律關係較單純明確，金融機構並已訂有債務協商
    機制，如能協商成立，債務人或不須依本條例聲請更生或清
    算，可疏減法院負擔，有效分配司法資源。為使債務人得自
    主解決其債務，故明定債務人對於金融機構因消費借貸、自
    用住宅借款、信用卡或現金卡契約而負債務之情形，採行協
    商前置主義（本條例第151 條立法意旨足資參照）。經查：
    (一)、聲請人所主張之上開事實，業據提出財產狀況說明書、
    債權人及債務人清冊、財產歸屬資料清單、綜合所得稅各類
    所得資料清單、財團法人金融聯合徵信中心信用報告、前置
    協商不成立通知書、土地登記謄本等影本為證，核無不實。
    (二)、而聲請人每月收入20,000元之事實，除據聲請人提出卷
    附財政部台灣省北區國稅局綜合所得稅各類所得資料清單之
    記載，95年、96年度均無任何所得資料外，亦據聲請人提出
    任職之泰式小館薪資袋影本附卷可參，堪可採信。是聲請人
    每月收入20,000元即已無法負擔前揭協商債務金額22,420元
    ，更遑論負擔生活必要支出，足徵原協商債務金額並未考量
    聲請人之經濟情況與還款能力，則聲請人無法續為履行，即
    可認符合消費者債務清理例第151 條第5 項「因不可歸責於
    己之事由，至履行顯有重大困難」之規定。(三)、至於聲請人
    名下有房屋及土地各1 筆之事實，雖有卷附土地及建物登記
    謄本可證，但該不動產經債權人向本院以96年執字第59957
    號強制執行事件聲請強制執行，業因價額顯不足清償第一、
    二順位抵押之債權金額及其利息及土地增值稅而發予債權憑
    證結案，足徵該房地現存價值即不足已清償所設定之第一、
    二順位抵押債權，更遑論出售該房地以求減少債務、免除每
    月房屋貸款支出。又債權人中國信託商業銀行雖具狀陳報表
    示，經該行徵信單位鑑價評估，聲請人名下房地之時價為20
    0 萬元，惟未據中國信託商業銀行出具相關佐證可供本院審
    酌，尚難憑採，附此敘明。
四、綜上所述，堪認本件聲請人確有不能清償債務之情事，此外
    ，本件又查無債務人有消費者債務清理條例第6 條第3 項、
    第8 條或第46條各款所定駁回更生聲請之事由存在，則聲請
    人聲請更生，應屬有據，並依首揭規定命司法事務官進行本
    件更生程序，爰裁定如主文。
中    華    民    國    98    年    8     月    4     日
                  民事第二庭  法  官  卓立婷
上為正本係照原本作成
本件不得抗告
本裁定已於九十八年八月四日下午六時公告
中    華    民    國    98    年    8     月    4     日
                              書記官  黃進傑


司法院資訊處製作；財團法人民間司法改革基金會備份。
